【裁判字號】    95,國再易,1
【裁判日期】    950227
【裁判案由】    再審之訴
【裁判全文】
臺灣彰化地方法院民事判決  95年度國再易字第1號
再審原告    彰化縣警察局
法定代理人  乙○○
訴訟代理人  甲○○
再審被告    丙○○
上列當事人間請求再審之訴事件，再審原告對於中華民國94年12
月13日本院92年度國簡上字第1號確定判決提起再審之訴，本院
裁定如下：
    主      文
再審之訴駁回。
再審訴訟費用由再審原告負擔。
    理      由
一、按再審之訴顯無再審理由者，得不經言詞辯論，以判決駁回
    之，民事訴訟法第502條第2項定有明文。
二、又按有下列各款情形之一者，得以再審之訴對於確定終局判
    決聲明不服。但當事人已依上訴主張其事由或知其事由而不
    為主張者，不在此限：(一)、．．．  (十三)當事人發現未經斟酌
    之證物或得使用該證物者。但以如經斟酌可受較有利益之裁
    判者為限。又依第466條不得上訴於第三審法院之事件，除
    前條規定外，其經第二審確定之判決，如就足影響於判決之
    重要證物，漏未斟酌，或當事人有正當理由不到場，法院為
    一造辯論判決者，亦得提起再審之訴，民事訴訟法第496條
    第1項第13款、第497條分別定有明文。故依民事訴訟法第
    496條第1項第13款條提起再審之訴，必須為當事人發現未經
    斟酌之「證物」，且於前訴訟程序言詞辯論終結前不知其事
    由而未主張，始足當之。若所新發現的為人證，或係前訴訟
    程序言詞辯論終結前已知之證物而未主張，即難依民事訴訟
    法第496條第1項第13款條提起再審之訴。再者，按民事訴訟
    法第497條所規定之「就足以影響於判決之重要證物漏未斟
    酌」，係指當事人在前訴訟程序言詞辯論終結前已經提出，
    第二審確定判決漏未於判決理由中斟酌者而言。
三、聲請再審意旨略以：
    (一)前審判決主文、理由與事實認定相互矛盾：
        1.綜觀前審判決內容，在認定再審原告所屬員警戊○○
          因違反偵查不公開之認定，違反刑法第 132 條第 2
          項過失洩漏國防以外秘密罪之國家賠償責任，其認定
          理由與本案台中高等法院刑事判決一致，惟不論刑事
          判決或民事判決，對於本案前提事實之「恐嚇取財」
          皆未調查是否真實，而導出戊○○違反偵查不公開之
          結論，其基礎事實之未調查明確，何以從屬事實應負
          責任，前審對本案判決有判決不備理由之違反，且對
          於再審原告國家賠償責任之建立，稍嫌速斷。
        2.依鈞院 93 年度訴字第 515 號判決證人丁○○證稱
          ：「丙○○跟我說還是有人威脅他，說 4 月 2 日下
          午 2 時 5 分連續 3 通，我就記在小筆記本上，因
          為認為很重要」；再審被告丙○○證稱：「後來 4
          月 2 日我又接到電話，隔了幾天我就打電話告訴丁○○，丁○○說己○○可以查通聯紀錄，我說好，過
          了幾天，我想想不好，就跟他說不要了」；對照彰化
          地檢署唐道發檢察官92年5月29日偵查卷宗通聯紀錄
          於91年4月2日14分22秒、14時5分43秒、14時8分8秒
          連續3通電話，足證丙○○所述遭電話恐嚇取財為真
          。後來，丙○○於吳芙如檢察官偵查庭時自認已交付
          新台幣60萬元給恐嚇取財嫌疑犯，庭訊現場有己○○
          、戊○○、汪紹銘律師。前述交付贓款之主張，再審
          被告原委任律師汪紹銘律師於前審準備程序及言詞辯
          論程序均未否認或抗辯，足認再審原告主張之真實。
        3.本案再審被告強加於再審原告之國家賠償責任理論基
          礎在於：再審原告所屬員警違反偵查不公開之規定，
          即違反刑法第 132 條第 2 項之規定，因此應負國家
          賠償法第2條第2項前段之責。但違反偵查不公開之前
          提在於有某一「刑事案件」之發生，於偵查程序有關
          之人員洩漏案情於不相關之人，始應負違反偵查不公
          開之刑責。本案再審被告於前審上訴狀理由中否認系
          爭事實存在，並稱給付給恐嚇取財嫌疑犯之金錢為密
          報獎金，卻又主張再審原告違反偵查不公開。其主張
          之刑事案件既不存在，再審原告即無違反偵查不公開
          ，前審法院不察，將其主張指為真正，而為再審原告
          敗訴之判決，違反經驗法則與論理法則。
        4.假設本案系爭事實確實存在，則再審原告所屬員警所
          為偵查活動 (包括調閱通聯紀錄) 即屬刑事訴訟法第
          230條第2項、第231條第2項規定之犯罪調查行為，縱
          然不認為己○○與再審被告丙○○有代理權存在，己○○所為報案行為，可認為依刑事訴訟法第241條告
          發之案件，己○○為告發人，戊○○交付電話通聯紀
          錄之行為在於請求告發人協力為調查行為，非為法所
          不許，即與國家賠償法第2條第2項前段要件不符。
        5.假設本案系爭事實不存在，再審被告於原審之主張，
          再審被告於前審違反偵查不公開所生國家賠償責任之
          主張，因刑事案件之不存在，而失所附麗，則本案請
          求權基礎即不存在。
    (二)前審判決違反訴訟原理：
        訴訟之攻防原理在於原告 (上訴人 )主張之建立與被告
        防禦無法成立，原告始獲勝訴判決，而非僅以被告之防
        禦方法不為法院所採，即認原告主張為正當，前審判決
        書中，於事實及理由四以下 4 款共 6 頁在駁斥再審原
        告有關本案之主張不足採，而以數語略述再審被告主張
        為正當，而理由避而不談，違反公平原則與訴訟原理，
        對於再審原告產生訴訟上之突襲，使再審原告負擔敗訴
        之不利益結果，就此再審原告提起再審之訴，有訴訟利
        益。
    (三)據上以論，前審判決對於本案基礎事實未予調查之情事
        ，合於民事訴訟法第 496 條第 1 項第 13 款、第497
        條前段之規定，並於法定期間聲請再審。並聲明：1.請
        求廢棄原確定判決，並駁回再審被告之訴 2. 再審之訴
        及前審 (一、二審 )訴訟費用均由再審被告負擔。
四、再審被告方面：本件未經言詞辯論，再審被告亦未提出書狀
    作何聲明或陳述。
五、經查：本件再審原告提起本件再審之理由，無非係以前審判
    決並未調查本件再審被告是否有被人恐嚇取財之事實及前審
    判決理由是否未調查積極證據即認定本件國家賠償要件事實
    成立為其主張之主要依據。然查其主張之理由，均在指摘前
    審調查事實或證據之程序是否完備，並非就是否有「發現未
    經斟酌之證物或得使用該證物」或「就足以影響於判決之重
    要證物，漏未斟酌」為具體之陳述，是其主張之理由與其所
    舉得提起再審之規定（即民事訴訟法第496條第1項第13款及
    第497條前段），顯不相符。又本件原審判決認定再審原告
    應負損害賠償責任，係因再審原告所屬之警員戊○○違法將
    再審被告之電話通訊資料洩露給訴外人己○○而侵害再審被
    告秘密通訊之隱私權所致，並非認定再審原告有無違反偵查
    不公開之程序，故縱本件再審被告未有被人恐嚇取財之事實
    ，再審原告亦無擅將再審被告之電話通訊資料洩露給他人之
    正當權源，況訴外人己○○並非本件所涉恐嚇取財刑責之犯
    罪被害人，亦難認與該恐嚇取財被害人之再審被告間有代理
    或表見代理之情形，已見前審判決所述，固縱己○○為該恐
    嚇取財案之告發人，承辦員警依法亦無將被害人即再審被告
    之電話通訊資料擅自交與己○○之權利，是本件前審判決亦
    無再審原告所指有判決主文、理由與事實認定互相矛盾之情
    形。
六、綜上所述，再審原告執前開事由提起本訴，顯無再審理由，
    爰不經言詞辯論以判決駁回之。
據上論結，本件再審原告之訴無再審理由，依民事訴訟法第502
條第2項、第78條，判決如主文。
中    華    民    國    95    年    2     月    27    日
                民事第二庭  審判長法  官  何志通
                                  法  官  施錫輝
                                  法  官  葛永輝
以上正本係照原本作成。
不得上訴
中    華    民    國    95    年    3     月     3    日
                                  書記官  田慧賢


司法院資訊處製作；財團法人民間司法改革基金會備份。
